【裁判字號】    95,勞訴,22
【裁判日期】    950609
【裁判案由】    損害賠償等
【裁判全文】
臺灣臺北地方法院民事判決              95年度勞訴字第22號
原      告  丙○○
訴訟代理人  吳麒律師
被      告  亞歷山大股份有限公司
法定代理人  乙○○
被      告  甲○○
共      同
訴訟代理人  劉立恩律師
複  代理人  江珊如律師
上列當事人間請求損害賠償事件，本院於民國95年5月22日言詞
辯論終結，判決如下：
    主  文
被告應連帶給付原告新台幣壹拾貳萬元及自民國九十五年一月十
二日起至清償日止，按年息百分之五計算之利息。
原告其餘之訴駁回。
訴訟費用由被告連帶負擔百分之二十四，餘由原告負擔。
本判決第一項得假執行。如被告於假執行實施前，以新台幣壹拾
貳萬元為原告預供擔保，則得免為假執行。
原告其餘假執行之聲請駁回。
    事實及理由
一、按訴狀送達後，原告不得將原訴變更或追加他訴。但擴張或
    減縮應受判決事項之聲明者，不在此限。民事訴訟法第255
    條第1項第3款定有明文。查本件原告起訴時訴之聲明係請求
    法院判決：(1)被告應連帶給付原告新台幣（下同）500,000
    元，被告亞歷山大股份有限公司（下稱被告公司）另應給付
    原告11,802元，及自起訴狀繕本送達翌日起至清償之日止，
    按年息5%計算之利息。(2)被告公司應將附件之更正啟示以內
    部電子郵件公告方式發送於被告公司附表所示之單位。被告
    公司嗣於95年3月9日當庭給付原告11,802元（按即原告自94
    年9月1日起至94年9月14日之薪資，見本院卷第7頁），復於
    同年4月4日下午4時56分許依原告於本件所提附件之更正啟
    示以內部電子郵件公告方式發送於被告公司附表所示之單位
    ，並經原告減縮前揭聲明為：被告應連帶給付原告500,000
    元及自起訴狀繕本送達翌日起至清償之日止，按年息5% 計
    算之利息，經核無不合，應予准許，合先敘明。
二、原告主張：伊自民國（下同）92年11月間起受僱於被告公司
    擔任被告公司之人力資源部專員，負責發放薪水、績效考核
    等相關人事工作，伊於任職期間雖因加班時數甚長而感工作
    負荷沉重，但仍勉力完成工作，嗣因被告公司於94年9月14
    日將人力資源部工作分為獎金、薪資、招募3部分，並將伊
    分配至獎金部門，而原負責計算獎金之5名員工則刪減僅剩3
    名員工，伊思及無力勝任此工作量倍增之工作，遂於當日決
    定離職，然伊於填寫員工離職證明書檔案第1檔案資料時，
    因思及以曠職之方式離職，故未進入第2檔案內繼續填載及
    列印蓋章，隨即於當日收拾個人物品後離去。詎被告甲○○
    （即原告之直接上級主管）竟於同年9月21日以電子郵件發
    送「各部人員聯繫單」（下稱系爭電子郵件）於被告公司各
    分部，指摘原告「私自偽開離職證明書，且私自用人力資源
    部專用章，觸犯偽造文書罪」，並於被告公司94年11月份獎
    懲令上載明前情，此舉影響原告日後求職機會，亦致原告受
    有精神上之痛苦，為此，爰依民法第184條、第185條、第
    188條、第195條之規定，提起本件訴訟，請求被告連帶賠償
    。並聲明：(1)被告應連帶給付原告500,000元，及自起訴狀
    繕本送達翌日起至清償之日止，按年息5%計算之利息。
三、被告則以：原告自92年11月間起受雇擔任被告公司人力資源
    部專員，嗣於94年9月20日因連績曠職達3日以上而為被告公
    司解僱。惟依被告公司針對申請離職訂頒之標準作業程序，
    原告如欲離職，應先填寫證明申請書並提交予部門主管簽核
    ，於部門主管完成簽核後，再由部門主管轉呈予被告公司之
    人力資源部，由人力資源部主管指定人力資源部之專員登入
    被告公司之離職證明開立作業系統承辦處理。查本件原告原
    告係負責離職證明及在職證明等公文之用印事宜，而離職證
    明之開立須經申請人、核准人、用印人及簽收人等作業程序
    始屬完成，伊未提呈證明申請書即擅自登入被告公司之離職
    證明開立作業系統，顯屬違反前揭規定並逾越其原有之權限
    ，致伊之直接上級主管即被告甲○○因斟酌原告之職務及前
    開事證，誤認原告有私自開離職證明書及使用人力資源部印
    章之行為，並依執掌提呈處分、發送系爭電子郵件聯繫各單
    位，被告公司亦依因此而發布獎懲公文。是本件原告就此損
    害之發生亦有過失，且事實發生後迄至起訴前，均未積極與
    被告聯繫、要求回復名譽以解決爭議，是原告就損害之擴大
    亦有過失，況且被告甲○○並未將前開文書提供或交付予被
    告公司以外之第三人，尚無原告所稱影響其日後求職機會之
    情，而依被告公司資訊系統使用權限，亦非被告公司全體人
    員均可收受系爭電子郵件或獎懲令，是原告主張之賠償額顯
    屬過高等語，資為抗辯。並聲明：原告之訴駁回；如受不利
    之判決，被告願供擔保請准免於假執行。
四、經查，本件原告自92年11月間起受雇擔任被告公司人力資源
    部專員，職司發放薪水、績效考核等相關人事工作，每月薪
    資35,000，嗣於94年9月14日因思及無力勝任工作量倍增之
    工作，乃於當日決定離職，並於填寫員工離職證明書檔案第
    1 檔案資料時，尋思立即離職，而決定改以曠職之方式離職
    ，故未進入第2檔案內繼續填載及列印蓋章，隨即於同日收
    拾個人物品完畢後離去，然原告之直接上級主管即被告甲○
    ○卻誤認原告有完成前開員工離職證明書檔案之資料填寫及
    私自開立離職證明書、蓋用人力資源部印章之行為，並於同
    年月21日發送系爭電子郵件，指摘原告有「私自偽開離職證
    明書，且私自用人力資源部專用章，觸犯偽造文書罪」等情
    ，被告公司因之將前情登載於94年11月份之獎懲令上等情，
    有原告提出之系爭電子郵件、獎懲令各一件（見本院簡易庭
    卷第8頁、第9頁）為證，並為被告所不爭執，應可信實。
五、惟原告主張伊因此受有精神上損害並請求被告連帶賠償500,
    000，則為被告否認，並以前揭情詞置辯。是本件之爭點即
    在於：被告所為有無侵害原告之名譽權？原告就其名譽權所
    受損害之發生或擴大，是否與有過失？原告請求500,000元
    之慰撫金是否相當？茲分述如下：
(一)按因故意或過失，不法侵害他人之權利者，負損害賠償責任
    。受僱人因執行職務，不法侵害他人之權利者，由僱用人與
    行為人連帶負損害賠償責任。民法第184條第1項前段、第18
    8條第1項前段分別定有明文。復按，不法侵害他人之身體、
    健康、名譽、自由、信用、隱私、貞操，或不法侵害其他人
    格法益而情節重大者，被害人雖非財產上之損害，亦得請求
    賠償相當之金額。其名譽被侵害者，並得請求回復名譽之適
    當處分，民法第195條第1項亦有明文。
(二)經查，原告於94年9月14日確有登入離職證明書開立作業系
    統之行為，然因尋思立即離職，而決定改以曠職之方式離職
    ，故未進入第2檔案內繼續填載及列印蓋章，並未完成登載
    作業，然被告甲○○卻誤認原告有私自開立離職證明、蓋用
    人力資源部印章之行為，並於同年9月21日以系爭電子郵件
    發送「各部人員聯繫單」於被告公司各分部，指摘原告「私
    自偽開離職證明書，且私自用人力資源部專用章，觸犯偽造
    文書罪」，並登載於被告公司94年11月份獎懲令上等情，既
    為兩造所不爭執，一如前述，是被告未經查證屬實，即將前
    揭不實指摘原告之情事，發送傳遞於被告公司內部，顯難謂
    無共同過失侵害原告名譽權之行為。而被告甲○○復為被告
    公司之受僱人，是原告主張依民法第184條、185條及第188
    條第1項等規定，請求被告公司與甲○○二人對原告負連帶
    損害賠償責任等語，即屬有據。
(三)被告雖辯稱因原告逾越權限致使被告甲○○發生系爭誤認之
    情事，是原告就此損害之發生與有過失，且原告離職後未積
    極主動與被告聯繫，以致損害擴大，亦係與有過失云云。惟
    查，原告縱使未依被告公司規定，而有擅用離職證明開立作
    業系統之逾越權限行為，然而，原告是否有擅自開立離職證
    書、或蓋用人力資源部印章之舉，並非無法加以查證，被告
    僅需稍加查證，即可得知原告並未進入第2檔案內繼續填載
    及列印蓋章，實未完成登載作業，並無系爭電子郵件及獎懲
    令所指摘之情事，惟因被告甲○○並未查證以致發生誤認情
    事，是原告之行為，與其名譽權受損害之結果間，尚難認有
    何因果關係，且此亦不足以免除被告未進行查證之過失責任
    。是被告執此抗辯原告就損害之發生係與有過失云云，並無
    足取。又被告抗辯原告於離職後迄本件起訴前，未積極主動
    與被告聯繫，以致損害擴大，亦係與有過失云云。惟查，被
    告公司未加查證，即依被告甲○○於94年9月21日發送之系
    爭電子郵件所載前情，登載於94年11月份之獎懲令上，方係
    擴大原告之名譽權所受損害之主因，原告既任令自己以無故
    曠職之方式離職，是伊不欲再與被告公司聯繫，亦係事理之
    常，且原告於離職時亦無從預見被告會在伊離職後有發送系
    爭電子郵件及獎懲令之侵權行為，更無由強令原告就此負有
    防免之義務，自難憑此遽謂係原告於離職後未積極主動與被
    告聯繫，而導致損害擴大，是被告辯稱原告離職後迄起訴前
    未積極主動與被告聯繫，以致損害擴大，亦係與有過失云云
    ，亦無可取。
(四)綜上所述，是原告依侵權行為法則請求被告連帶賠償伊精神
    上所受之損害，即為可取。茲查原告現年33歲、教育程度為
    二專畢業、自92年11月間起即受雇於被告公司，每月薪資35
    ,000 元，其既擔任人力資源部專員，負責人事方面之工作
    ，尋思離職時，對其所負責之工作原應有更明確之處置及交
    待，始為負責任之態度，惟其捨此不為，致使其上級主管即
    被告甲○○發生誤認，又未經查證，即發送指摘之系爭電子
    郵件，被告公司亦未經查證即轉載於獎懲令上，惟尚非被告
    公司全體人員收受系爭電子郵件或獎懲令，是知悉此事之人
    尚屬有限，原告名譽上所受之損害、及被告之行為態樣、過
    失之程度、目前社會之經濟狀況等情，因認原告請求被告連
    帶給付500,000元，尚屬過高，應予核減為120,000元，方屬
    公允合理。
六、從而，原告依侵權行為法則請求被告連帶給付慰撫金120,00
    0元，及自起訴狀繕本送達翌日即95年1月12日（見本簡易庭
    卷第13頁、第14頁所附之送達證書）起至清償之日止，按年
    息5%計算之利息，為有理由，至逾此範圍之請求，為無理由
    ，不應准許，及該部分假執行之聲請，亦不應准許。
七、至兩造其餘攻擊或防禦方法，及未經援用之證據，經本院斟
    酌後，認為均不足以影響本判決之結果，自無一一詳予論駁
    之必要，並此敘明。
八、本件為所命給付之金額未逾500,000元之判決，依民事訴訟
    法第389條第1項第5款，法院應依職權宣告假執行。又被告
    陳明願供擔保請免為假執行宣告，經核與規定相符，爰酌定
    相當之擔保金額併宣告之。
九、本件原告之訴為一部有理由，一部無理由，依民事訴訟法第
    79條、第389條第1項第5款、第392條第2項，判決如主文。
中    華    民    國    95    年    6     月     9    日
                    勞工法庭    法  官  林振芳
以上正本係照原本作成
如對本判決上訴，須於判決送達後20日內向本院提出上訴狀
中    華    民    國    95    年    6     月     9    日
                                書記官  李淑芬


司法院資訊處製作；財團法人民間司法改革基金會備份。
